臺灣臺中地方法院刑事判決　　　　　　　　　　　　　九十一年度易字第四四一號
　　公　訴　人　臺灣臺中地方法院檢察署檢察官
　　被　　告　　丁○○
　　　　　　　　乙○○
右列被告等因恐嚇取財案件，經檢察官提起公訴（九十年度偵字第八一三八號），本
院判決如左：
    主  文
丁○○、乙○○共同意圖為自己不法之所有，以恐嚇使人將本人之物交付，各處有期
徒刑陸月，如易科罰金，以佰元折算壹日。
    事  實
一、丁○○於民國九十年四月二十七日早上六時四十分許，在其所經營位於臺中市北
    屯區○○○路○段一０九號之「人人計程車行」內，見甲○○騎乘機車搭載丙○○，在臺中市北屯區○○○路與旅順路口，與戊○○發生車禍，致甲○○機車倒
    地，丙○○人亦倒地受有傷害，雙方並在該處商議賠償事宜，此時丁○○即出面
    將丙○○攙扶進入「人人計程車行」內休息，俟甲○○取得戊○○賠償之新台幣
    （下同）五千元後，欲邀丙○○離去時，丁○○與其車行內排班司機乙○○即揮
    手要甲○○進入該車行。俟甲○○一進入車行，丁○○即表示丙○○因故積欠其
    四千元尚未清償，要求甲○○拿出四千元以清償債務，惟甲○○不肯應允，丁○○、乙○○二人明知是丙○○積欠丁○○債務，而甲○○並無義務代丙○○清償
    ，詎丁○○仍與乙○○共同基於意圖為自己不法所有之犯意聯絡，於同日早上七
    時二十分許，竟由乙○○依丁○○之授意，拉住甲○○之衣領，以膝蓋頂撞甲○○之前胸數次，致甲○○之胸壁受有紅腫挫傷之傷害（傷害部分未據告訴），丁○○並喝令甲○○交出四千元，甲○○因遭受乙○○暴力相向，致心生畏懼，乃
    取出身上錢財四千元交予丁○○收受。嗣甲○○離去該車行後，遂報警處理，因
    而查獲上情。
二、案經甲○○訴由臺中市警察局第五分局報請臺灣臺中地方法院檢察署檢察官偵查
    起訴。
    理  由
一、訊據被告丁○○固承認伊有叫丙○○、甲○○拿錢出來及收受甲○○交付之四千
    元之事實，惟矢口否認有為右揭犯行，辯稱：丙○○先前有欠伊四千元，當天伊
    幫忙乙○○與戊○○洽談車禍和解事宜，得知戊○○有支付五千元賠償金，因該
    車禍導致丙○○受傷，伊認為該五千元應該賠給丙○○，遂要求丙○○清償先前
    債務，因此，甲○○進入該車行後，伊即向甲○○要求交出四千元，惟甲○○只
    肯交出二千五百元，伊遂與甲○○發生口角，後來乙○○可能在一旁聽得受不了
    ，遂動手打甲○○，嗣丙○○要求甲○○代其先還錢，甲○○才又拿出一千五百
    元交予伊，事後伊曾與管區警員聯絡，警員亦告知伊，與肇事者聯絡結果，該筆
    錢是要賠給受傷的丙○○，可見伊並沒有恐嚇取財犯行，應不為罪云云；被告乙○○則承認有以膝蓋頂撞告訴人甲○○前胸一次之事實，惟亦矢口否認有恐嚇告
    訴人交付錢財之事實，辯稱：當天伊並沒要求甲○○交錢出來，是見甲○○與站
    長丁○○在大小聲，又拉拉扯扯，伊情緒控制不好，才過去打他，惟並無恐嚇取
    財犯行云云。經查：右揭犯罪事實業經告訴人甲○○於警訊及本院調查中指訴歷
    歷，核與證人丙○○於警訊中證述：「我剛好在車行附近發生車禍，之前我有欠
    丁○○的錢四千元，此次剛好被他看見，他同時要我還錢，就算我欠錢，理當應
    由我償還才對，也不應該打甲○○」、「甲○○有將錢拿出來，拿四千元交給丁○○之後，丁○○將四千元放入口袋內」、「我沒有要求甲○○代我償還債務，
    他會將錢拿出來，是被打的受不了，迫於無奈始交出的」等語（見偵查卷第二二
    頁），及被告乙○○於警訊中亦供陳：「（問：你為何要毆打甲○○？他與你有
    無認識、有無仇恨？）是因為丁○○要求我打甲○○，我與他不認識，亦無仇恨
    」、「是丁○○要甲○○交錢出來，不是我講的，我是有比動作再追打之意」、
    「我沒有收錢，他（甲○○）是直接拿給丁○○，然劉將錢放入其口袋」、「（
    問：當甲○○交出身上財物之後，你有無再毆打他？）交錢之後，我就沒有出手
    」、「（問：經你使用暴力之後，甲○○始肯交付身上現金四千元給丁○○，你
    從中得多少錢？）丁○○給我二千元」、「（二千元）丁○○說是要給我吃紅的
    」、「因為該車行是丁○○所開設的，他比較不方便，所以他才會教唆打人」、
    「我是替丁○○打人的」等語情節相符（見偵卷第九頁反面至第十一頁），足堪
    採信，而乙○○並非前述四千元債務之當事人，與告訴人甲○○又宿不相識，亦
    無仇恨，其如非經被告丁○○授意，當無為此犯行之必要，復參諸被告乙○○於
    案發時之供述較少權衡利害得失或受他人干預，依經驗法則而言，較之事後翻異
    之詞為可信，此即所謂案重初供，故除可證明其事後更異之詞與事實相符或其初
    供確係虛偽外，自不得任意捨棄初供而不採，被告乙○○苟無上揭犯行，飾詞掩
    罪惟恐不及，當無於警訊坦承犯行之理，且被告丁○○為該車行之老闆，被告乙○○為該車行之靠行司機，二人間存有業務利害關係，被告乙○○當無設詞誣陷
    被告丁○○之可能，是被告乙○○於警訊之上揭供述應堪採信，其事後於偵查及
    本院調查審理中雖翻異前詞，辯稱是伊一時衝動而動手打人，被告丁○○並未授
    意，伊在警訊中承認是因睡眠不足所致云云，顯係卸責之詞，委無足採。準此，
    丁○○以上揭辯詞否認犯行，亦不足採信。至證人丙○○嗣於本院調查中雖更異
    前詞，改稱：「我就請丁○○去請甲○○過來，我就叫甲○○拿四千元給丁○○
    ，後來另一位司機就與甲○○不知發生什麼事發生口角，就打起來了，打完，我
    就叫甲○○到我旁邊，我叫他拿四千元給我，甲○○拿給我四千元後就走了」、
    「（問：甲○○進入計程車車行多久離開？）不到五分鐘，他進來跟人家吵完架
    ，錢丟予就走了」云云（見本院卷第十二、十六頁），惟此與告訴人甲○○指訴
    錢是交給被告丁○○乙節並不相符，亦與被告乙○○之上揭供詞及被告丁○○所
    自承甲○○是直接將錢交付予伊、甲○○進入車行至離開約有半小時左右等語（
    見本院卷第四三、四五頁）顯有矛盾，足徵證人丙○○嗣後改稱乃迴護之詞，尚
    不足採。又被告丁○○所辯戊○○是要賠五千元給丙○○云云，業據證人戊○○
    於本院調查中到庭結證稱：「當時我心理是想要賠給受傷的人，但沒有講出來」
    等語明確（見本院卷第一五一頁），職是，被告丁○○空言辯稱戊○○是要賠五
    千元給丙○○云云，即不足採，況證人戊○○既未言明該五千元欲如何賠償告訴
    人甲○○與證人丙○○，則該五千元如何分配，核屬告訴人甲○○與證人丙○○
    二人間之事宜，與被告丁○○實不相干，且該金錢既在告訴人甲○○身上，更不
    容許被告丁○○以不當手段逼迫告訴人甲○○交出代償債務，被告丁○○所辯，
    顯係事後卸責之詞，不足採認。至被告丁○○辯稱告訴人甲○○是第一次先給伊
    二千五百元，後來證人丙○○要求告訴人甲○○代償，告訴人甲○○才再給伊一
    千五百元乙情，核與告訴人甲○○指訴其係一次交付被告丁○○四千元不符，且
    被告丁○○、乙○○及證人丙○○於警訊中皆未敘及四千元是分兩次給付，而被
    告乙○○於本院調查中亦曾供述：「甲○○與丙○○間也沒有講到錢的事」等語
    （見本院卷第五二頁），若證人丙○○當天有要求告訴人甲○○代償之言語，被
    告乙○○亦在現場，不可能未聽聞，足認被告丁○○上揭所辯，亦不足採。此外
    ，被告丁○○事後分給被告乙○○二千元，益足證被告丁○○有授意被告乙○○
    ，以毆打告訴人甲○○為手段，逼使告訴人甲○○交付四千元之情事，此業據被
    告乙○○於警訊中已明白供陳：該二千元「丁○○說是要給我吃紅的」，足認被
    告二人間，就上開犯行，確有共犯關係（見偵查卷第十頁反面），雖被告丁○○
    辯稱該二千元是伊借給被告乙○○，而被告乙○○嗣亦改稱係借貸關係，惟被告
    二人就借貸之緣由、當時給錢經過、有無說要還錢等情，被告丁○○供述：「（
    問：為何拿給乙○○？）因乙○○沒有去跑車，他在那裡念說明天要繳車租，他
    也沒有什麼錢，車租多少錢我不知道，可能是八百元，他說好幾天沒有繳，我就
    拿二千元給他」、「（問：法官問為何你會給他二千元？）順手拿的，這是我借
    他的，當時有說要借他的，沒有約定還款時間」、「（問：你給乙○○二千元的
    時候，情形如何？）他跟我說好幾天沒有繳租了，沒有錢繳租，我說沒有關係，
    我這邊有二千元，我先借他，我就將錢給他，他就收了」、「（問：乙○○有無
    拒絕？）剛開始有，後來他就收起來了，他有提到過幾天比較有錢就要還我」云
    云，核與被告乙○○所供述：「（問：後來丁○○拿多少錢給你？）他硬塞二千
    元給我」、「（問：這二千元是否要還？）要，但當時沒有講，我認為要還」、
    「（問：丁○○有無要你還二千元？）他說要幫我繳車租，沒有說要借，也沒有
    說要我還」、「（問：你有無要提起要繳車租的事？）前天有提起，當天有無提
    起忘記了」云云（見本院卷第四八、五三、五四、五六頁），顯不一致，可見被
    告所辯借貸乙節，礙難採信。復參以，被告二人均明知積欠四千元債務者係證人
    丙○○，告訴人甲○○縱係證人丙○○之同行友人，亦無代證人丙○○清償之義
    務，其二人卻仍以暴力方式向告訴人甲○○恐嚇取財，渠等有不法所有之意圖甚
    明，綜上所述，被告二人所辯，均不足採信。此外，復有財團法人私立中國醫藥
    學院附設醫院診斷證明書、現場照片在卷可參（見偵查卷第二六、三四至三六頁
    ），本件事證明確，被告二人犯行，均堪以認定。
二、按刑法上恐嚇取財罪之「恐嚇」，固係指以危害通知他人，使該人主觀上生畏佈
    心之行為，然此危害之通知，並非僅限於將來，其於現時以危害相加者，亦應包
    括在內。因是，恐嚇之手段，並無限制，其以語言、文字為之者無論矣，即使出
    之強暴、脅迫，倘被害人尚有相當之意思自由，而在社會一般通念上，猶未達於
    不能抗拒之程度者，仍屬本罪所謂「恐嚇」之範疇。至於危害通知之方法，亦無
    限制，無論明示之語言、文字、動作或暗示之危害行為，苟已足使對方理解其意
    義之所在，並足以影響其意思之決定與行動自由者均屬之。核被告丁○○、乙○○所為，均係犯刑法第三百四十六條第一項之恐嚇取財罪。被告二人就上開犯行
    有犯意聯絡與行為分擔，為共同正犯。爰審酌被告二人犯罪之動機、目的、僅為
    區區四千元，竟不惜以暴力手段相向、對被害人身體所造成之危害及犯罪後未見
    悔意等一切情狀，量處如主文所示之刑，並均諭知易科罰金之折算標準。
據上論斷，應依刑事訴訟法第二百九十九條第一項前段，刑法第二十八條、第三百四
十六條第一項、第四十一條第一項前段，罰金罰鍰提高標準條例第一條前段、第二條
，判決如主文。
本案經檢察官楊文廣到庭執行職務。
中      華      民      國    九 十 一  年    十二      月    二十四    日
                                  臺灣臺中地方法院刑事第七庭
                                      審判長法  官  夏 一 
                                            法  官  陳 卿 和
                                            法  官  蔡 美 華
右正本證明與原本無異。
如不服本判決，應於判決送達後十日內向本院提出上訴狀，上訴於臺灣高等法院臺中
分院( 須附繕本 )。
                                            書記官
中    華    民    國      九十一      年       十二      月     二十五 日
中華民國刑法第三百四十六條第一項
 (單純恐嚇罪)
意圖為自己或第三人不法之所有，以恐嚇使人將本人或第三人之物交付者
，處六月以上五年以下有期徒刑，得併科一千元以下罰金。
